【裁判字號】    88,上易,5639
【裁判日期】    890121
【裁判案由】    贓物
【裁判全文】
臺灣高等法院刑事判決                         八十八年度上易字第五六三九號
    上  訴  人
    即  被  告  丙 ○ ○
右列上訴人因贓物案件，不服台灣板橋地方法院八十七年度易字第五七六五號，中華
民國八十八年十一月十一日第一審判決（起訴案號：台灣板橋地方法院檢察署八十七
年度偵字第一二三三０號）提起上訴，本院判決如左：
    主    文
上訴駁回。
    事    實
一、丙○○係台北縣板橋市○○街七十七號松益電器行負責人，以購具舊電器轉售為
    業，曾於民國（下同）七十七年間，因贓物案件，經台灣台北地方法院判處有期
    徒刑八月，上訴後經本院撤銷改判處有期徒刑四月確定，於七十八年九月二十三
    日執行完畢（未構成累犯），猶不知悔悟，於八十七年六月七日，明知賴國忠（
    另案由原審法院審理中）所持以至其電器行販售之冷氣機一組及洗衣機一台，係
    賴國忠於八十七年六月七日，在台北縣樹林鎮○○路十九號乙○○所經營之慶豐
    電器行，以空頭支票向乙○○所詐購之贓物，竟同意以賴國忠購入時價格之七、
    八折代價予以故買，並約同在台北縣中和市光復橋附近交貨；復基於概括犯意，
    於八十七年六月十一日，明知賴國忠所持以至其電器行販賣之冷氣機三組，係賴
    國忠於八十七年六月十一日下午五時許，在台北縣鶯歌鎮○○路○段四十八號甲○○所開設之捷昱企業有限公司，以空頭支票向甲○○所詐購之贓物，猶同意以
    賴國忠購入時價格之七、八折代價予以故買，並約同在台北縣中和市光復橋附近
    交貨。丙○○於先後二次向賴國忠故買該贓物後，賴國忠即委由不知情之翁居林
    （業經檢察官不起訴處分確定在案），駕駛翁居林所有小貨車，先後至慶豐電器
    行、昱捷企業有限公司載運前開贓物，再由賴國忠打000000000號呼叫
    器與丙○○聯繫，由翁居林將贓物載送至雙方約定之台北縣中和市光復橋附近，
    將該贓物轉載至丙○○所駕駛之小貨車上交貨。迨八十七年六月十三日十一時三
    十分許，賴國忠復持空頭支票，至台北縣鶯歌鎮○○路○段四十八號昱捷企業有
    限公司，欲再向甲○○詐購電器時，為甲○○報警當場查獲，而查知上情。
二、案經台北縣警察局三峽分局報請台灣板橋地方法院檢察署檢察官偵查起訴。
    理    由
一、訊據上訴人即被告丙○○矢口否認有何故買贓物犯行，辯稱：前開冷氣及洗衣機
    均係由外務員至經營之電器行推銷，並將貨送至其電器行交貨，且該冷氣及洗衣
    機均係以市價七、八折所購，亦與經銷商之價格相近，且其與賴國忠互不相識，
    並不知前開冷氣機、洗衣機係賴國忠所詐取而來之贓物，翁居林駕駛小貨車係至
    其經營之電器行交貨，並非其所稱之光復橋附近，翁居林、賴國忠所供均屬不實
    等語。
二、經查：
(一)另案被告賴國忠持以販售予被告丙○○之冷氣機及洗衣機，係賴國忠於八十七年
    六月七日、同年月十一日下午五時許，先後在台北縣樹林鎮○○路十九號乙○○
    所經營之慶豐電器行，及台北縣鶯歌鎮○○路○段四十八號甲○○所開設之捷昱
    企業有限公司，以空頭支票向乙○○、甲○○所詐購之贓物等情，業據另案被告
    賴國忠迭於警訊及偵查中供述綦詳，核與被害人乙○○、甲○○指訴情節相符，
    復有賴國忠交付之支票影本二紙在卷可稽（見偵查卷第二十五頁），而賴國忠所
    交付予慶豐電器行、昱捷企業有限公司之該二張支票帳戶，已先後於八十七年五
  月二日、八十七年六月十二日經公告為拒絕往來戶等情，亦有彰化商業銀行西松
    分行八十八年三月二十二日彰西松字第五四０號函，及安泰商業銀行景美分行八
    十八年四月二日（八八）安景字第二七二號函各乙份附卷可憑，足徵另案被告賴
    國忠持以販賣予被告丙○○之前開冷氣機四組、洗衣機一台，確係另案禮浩賴國
    忠所詐欺所得之贓物無訛。
(二)賴國忠於詐得前開冷氣機及洗衣機後，即與被告丙○○聯繫，同意以購入價格之
    七、八折價格出售予被告丙○○，洽妥後賴國忠即委由不知情之翁居林駕駛自用
    小貨車至慶豐電器行及昱捷企業有限公司載運前開贓物，並由賴國忠以丙○○所
    有000000000號呼叫器與被告丙○○聯繫，雙方約定在台北縣中和市光
    復橋附近交貨，旋即由翁居林駕駛該自用小貨車將前開贓物，先後二次載送至台
    北縣中和市光復橋附近，將贓物轉運至丙○○所駕駛之小貨車上交貨等情，業據
    另案被告賴國忠迭於警訊及偵查中陳明在卷（見偵查卷第七頁及反面、第三十七
    頁），核與證人翁居林證述情節相符（見偵查卷第七十九頁至第八十頁、原審卷
    第三十三頁反面至第三十四頁反面），復於偵查中及原審二次當庭指證被告丙○○即係其依賴國忠指示送貨至台北縣中和市光復橋附近，駕駛小貨車前來交貨之
    人無訛（見偵查卷第七十九頁反面、原審卷第三十四頁）；再參以賴國忠均係以
    000000000號呼叫器與被告丙○○聯繫有關買賣贓物事宜，業據另案被
    告賴國忠於警訊及偵查中供明（見偵查卷第七頁及反面、第三十七頁），被告丙○○於偵查亦不否認其所有呼叫器之號碼為000000000號（見偵查卷第
    七十三頁反面），苟被告如其於原審調查時所供不認識賴國忠其人，然賴國忠為
    何能指出被告丙○○所有呼叫器號碼，並據與被告丙○○聯繫？足徵被告丙○○
    所辯不實。再徵諸另案被告賴國忠於偵查中復指稱：「（問：支票何時向別人買
    的？）、係丙○○教我看報紙，有人在賣支票。」、「﹕他叫我買（貨）去給他
    ，買來東西打七折或八折算。」等語（見偵查卷第三十七頁），益徵被告丙○○
    係明知賴國忠出售之前揭冷氣機及洗衣機，係賴國忠以空頭支票所詐購之贓物，
    洵無疑議，其明知仍予以故買，所為自與故買贓物要件該當。至賴國忠於原審調
    查時翻異前供，改謂其與被告丙○○互不相識云云，已與其警訊及偵查中所供相
    悖，且與證人翁居林所陳相左，足徵係事後翻異迴護被告之飾詞，委不足採。
(三)至被告丙○○一再辯謂其與賴國忠互不相識，及翁居林送貨至其電器行交貨云云
    ，惟被告丙○○於偵查中已供陳：「我是有付錢，只要價錢談成，就送到我店內
    ，且賴某也有給我發票。」、「我不承認翁居林有看過我。」等語（見偵查卷第
    七十九頁反面至第八十頁），已陳稱其與賴國忠認識而不認識翁居林其人，然嗣
    於原審審理時則供稱：「我不認識賴國忠」、「翁居林曾經開貨車至我永豐街七
    十七號之電器行，賣伊二台冷氣機。」云云（見原審卷第五十七頁、第九十頁反
    面至九十一頁），先後所供不一，所辯要係卸責圖免之詞，洵不足採為被告有利
    之証據。
(四)又被告丙○○於原審審理中雖提出捷昱企業有限公司所開立之統一發發票乙紙，
    以証明其向賴國忠購買該冷氣及洗衣機均開立統一發票，並不知係贓物云云，然
    查該統一發票開立之日期為八十七年五月二十九日，與其向賴國忠故買贓物之時
    間係於八十七年六月七日及同年月十一日不符，已難遽採為被告有利之証據；再
    者，被告丙○○經營松益電器行，係以收購舊電器修理後轉售為業，業據其於本
    院調查中供明在卷（見原審卷第二十一頁），而其向賴國忠所購買者並非舊電器
    ，係賴國忠所詐購而來之全新電器產品，以如前述，若非其貪圖贓物轉售之暴利
    ，為何會違反其平日營業習慣，逕向賴國忠購買全新之電器產品出售？益徵被告
    所辯不實，殊無可採。
    綜上所論，足徵被告所辯，無非事後卸責圖免之詞，不足採信。是本件事證明確
    ，被告犯行洵堪認定，應予依法論處。
三、核被告丙○○所為，係犯刑法第三百四十九條第二項之故買贓物罪；被告先後二
    次故買贓物行為，時間緊接，犯罪構成要件相同，顯係基於概括犯意所為，為連
    續犯，應依刑法第五十六條規定以一罪論，並依法加重其刑。
四、原審以被告所犯罪証明確，援引刑法第三百四十九條第二項、第五十六條，罰金
    罰鍰提高標準條例第一條前段，審酌被告前有贓物罪之前科（此有台灣高等法院
    檢察署刑案紀錄簡覆表附卷可憑），仍不知悔悟，再為本件故買贓物犯行，暨其
    所買贓物之價值、犯罪之動機、目的、手段、犯罪後態度等一切情狀，量處被告
    有期徒刑三月，認事用法允無違誤，量刑妥適，被告上訴意旨空言否認犯罪，徒
    陳詞指摘原判決失當，要無理由，應駁回其上訴。至被告另聲請宣告緩刑云云，
    然查被告前已有贓物前科，本次復肆意諉責，犯罪後態度不佳，並無悔意，本院
    認尚不宜予以緩刑宣告，併此敘明。
五、公訴意旨另以：被告丙○○明知賴國忠於八十七年五月初，持以出售之冷氣機乙
    組，係賴國忠在台北縣板橋市○○路某不詳家電器行，以空頭支票所詐購之贓物
    ，竟在台北縣板橋市光復橋，以原價之七折或八折價格向賴國忠故買，因認被告
    丙○○另涉有刑法第三百四十九條第二項之故買贓物罪嫌云云。惟按犯罪事實應
    依證據認定之，無證據不得推定其犯罪事實，刑事訴訟法第一百五十四條定有明
    文。經查：另案被告賴國忠於警訊中雖曾指稱其於八十七年五月初，曾在台北縣
    板橋市○○路某不詳家電器行，以空頭支票詐購價值約五萬元之冷氣機一組云云
    （見偵查卷第六頁反面），然其於原審調查時則已否認該情，則賴國忠是否曾至
    台北縣板橋市○○路該家電器行詐購冷氣機乙事，除賴國忠先後不一之供述外，
    遍查全卷並無其有關此部分犯罪之事証，已難認賴國忠確有該詐欺事實，且証人
    翁居林亦未明確供陳其確有於同年五月初，受託載運該冷氣交付予被告丙○○之
    事証，自難僅憑賴國忠警訊中前開供述，即遽採為被告不利之証明，是被告此部
    分犯罪，要屬不能証明，惟公訴意旨認與有罪部分，有裁判上一罪之連續犯關係
    ，爰不另為無罪之諭知，併予敘明。
六、據上論斷，應依刑事訴訟法第三百六十八條，判決如主文。
本案經檢察官蔡薰慧到庭執行職務。
中     華     民     國    八十九   年       一       月     二十一     日
                             臺灣高等法院刑事第十六庭
                                 審判長法  官  許  增  男
                                       法  官  蔡  彩  貞
                                       法  官  黃  鴻  昌
右正本證明與原本無異。
不得上訴。
                                       書記官  黃  千  鶴
中     華     民     國    八十九   年       一       月     二十五     日
附錄：本案論罪科刑法條全文
刑法第三百四十九條第二項︰
收受贓物者，處三年以下有期徒刑、拘役或五百元以下罰金。
搬運、寄藏、故買贓物或為牙保者，處五年以下有期徒刑、拘役或科或併科一千元以
下罰金。
因贓物變得之財物，以贓物論。


司法院資訊處製作；財團法人民間司法改革基金會備份。
